臺灣臺中地方法院刑事判決　　　　　　　　　　　　　九十一年度易字第八一七號
　　公　訴　人　臺灣臺中地方法院檢察署檢察官
　　被　　　告　甲○○
右列被告因詐欺案件，經檢察官提起公訴（九十一年度偵字第四三三號），本院判決
如左：
    主  文
甲○○無罪。
    理  由
一、公訴意旨略以：被告甲○○於民國九十年三月初，獲悉亞洲光學股份有限公司（
    以下簡稱亞洲公司）將辦理增資，竟頓萌貪念，即意圖為自己不法之所有，向友
    人乙○○表示亞洲公司將辦理增資，其認識該公司副董事長丙○○（業經檢察官
    為不起訴處分），可取得該公司增資股票出售等語，接續與乙○○接洽買賣上開
    增資股票五張之細節，甲○○同時向丙○○表示其欲匯款認購五張亞洲公司增資
    股票，經丙○○同意並告以匯款帳戶，甲○○即告知乙○○匯款新臺幣（下同）
    七十三萬元認購五張亞洲公司股票，致乙○○不疑有他而陷於錯誤，於九十年三
    月二十三日，以其妻曾香鈴（公訴人誤繕為曾香玲）名義匯款七十三萬元至丙○○設於第一銀行北屯分行之存款帳戶內。甲○○竟要求丙○○將三張股票過戶其
    友人名下，另二張股票登記在自己名下，經乙○○要求交付股票未果，甲○○均
    置之不理，始知受騙。因認被告涉犯刑法第三百三十九條第一項之詐欺取財罪嫌
    云云。
二、按犯罪事實應依證據認定之，無證據不得推定其犯罪事實；又不能證明被告犯罪
    者，應諭知無罪之判決，刑事訴訟法第一百五十四條、第三百零一條第一項分別
    定有明文。次按事實之認定，應憑證據，所謂證據，須適於為被告犯罪事實之證
    明者，始得採為斷罪資料，如未能發現相當證據，或證據不足以證明，自不能以
    推測或擬制之方法以為裁判基礎；又認定不利於被告之事實，須依積極證據，苟
    積極證據不足為不利於被告事實之認定時，即應為有利於被告之認定，更不必有
    何有利之證據，最高法院五十三年臺上字第二七五０號、三十年上字第八一六號
    、四十年臺上字第八六號分別著有判例可資參照。又認定犯罪事實應依證據，為
    刑事訴訟法所明定，故被告否認犯罪事實所持之辯解，縱屬不能成立，仍非有積
    極證據足以證明其犯罪行為，不能遽為有罪之認定，此最高法院三十年上字第一
  八三一號亦著有判例。又無論直接證據或間接證據，其為訴訟上之證明，須於通
    常一般之人均不致有所懷疑，而得確信為真實之程度者，始得據為有罪之認定。
    告訴人之指訴，既係以使被告受有罪之判決為目的，從而，不得以告訴人之指訴
    作為認定被告犯罪事實之主要證據，仍應調查其他必要之證據，以察與事實是否
    相符。被害人之陳述如無瑕疵，且就其他方面調查又與事實相符，固足採為科刑
    之基礎，倘其陳述尚有瑕疵，則在究明前，自難遽採為被告有罪之根據，最高法
    院亦著有六十一年台上字第三Ｏ九九號判例可資參照。另刑法第三百三十九條第
    一項詐欺取財罪之成立，以意圖為自己或第三人不法所有，以詐術使人將本人或
    第三人之物交付為要件。所謂以詐術，必須被詐欺人因其詐術而陷於錯誤，若其
    所用方法，不能認為詐術，亦不致使人陷於錯誤，即不構成該罪，此最高法院四
    十六年台上字第二六０號亦著有判例。
三、本件公訴人認被告涉犯刑法第三百三十九條第一項之詐欺取財罪嫌，無非係以上
    揭事實迭據告訴人乙○○於警、偵訊時指訴綦詳，核與證人丙○○於偵訊時之供
    述相符，告訴人並堅稱八十九年十一月透過被告購買亞洲公司股票，未與被告約
    定股票售出之利得均分等語，被告空言因告訴人未履行約定，而不交付股票予告
    訴人云云，未能提出證據以實其說，無從為其有利事實之認定，此外，並有彰化
    銀行匯款回條聯、告訴人請被告交付股票之存證信函各影本在卷可憑，準此以觀
    ，實難認被告當時在主觀上毫無向告訴人詐取七十三萬元之意欲或容認，為其論
    據。惟訊據被告則堅決否認有何詐欺取財之犯行，辯稱：伊沒有詐欺取財的意思
    ，本案是買賣股票產生的誤會。因為第一次伊都有拿給告訴人，第二次則只拿二
    張股票給告訴人，還欠告訴人三張及另二張事後配股。當初告訴人原有同意要給
    伊利潤，只是沒有留下書面證據，那時只是口頭約定，且伊與告訴人是朋友關係
    經常有金錢往來，伊之前向告訴人借錢都有算利息，伊向告訴人曾借過的金額約
    有到一千多萬元，有還的部分約四、五百萬元等語。
四、本院查：（一）、詢之證人即亞洲公司副董事長丙○○於本院審理時到庭結稱：
    公司這些股票都是屬公關股票，只是因被告匯錢給伊，然後伊就依照被告的指示
    將股票過戶給特定的人，至被告要過給何人伊不管，所以告訴人與被告之間的事
    情伊並不知情等語（詳見本院九十一年五月二十日審判筆錄）。參以卷附之九十
    年三月二十三日，以告訴人妻曾香鈴名義匯款七十三萬元至丙○○設於第一銀行
    北屯分行之彰化銀行匯款回條聯之內容可知，確實係由告訴人乙○○之妻曾香鈴
    直接匯入七十三萬元於丙○○之銀行帳戶內無誤，衡情若被告確有如告訴人所指
    陳之詐欺取財犯意，何以不直接請告訴人將七十三萬元交付予被告代為轉交，反
    係由告訴人之妻直接匯入丙○○之銀行帳戶內充為買賣股票之價金，此顯有違一
    般經驗法則；又經本院質之告訴人乙○○亦陳稱：「他（指被告）有門道，如果
    我自己買的話，要經過抽籤。我當初認為說匯錢給上市股票公司，應該沒有問題
    ，我第一次的七張股票都有過戶到我老婆的名下，第二次只有兩張過戶到我老婆
    名下（問：你自己有無辦法可以買到亞洲股票？）」；「本案他是欠我一百多萬
    元，但案外他尚欠我壹仟多萬元，我與他是朋友關係，他有時候會拿客票來票貼
    ，這兩次的股票買賣，被告是報我賺錢的門路，我從股票中賺取的利益，算是被
    告補貼給我欠我錢的利息」等詞（詳見本院九十一年六月十九日訊問筆錄）。從
    而本件被告於第二次向告訴人告知亞洲公司因增資欲出售公關股票，並請告訴人
    匯款予丙○○之初始，是否有為自己不法所有之意圖，不無可疑。（二）、另依
    告訴人上開所為之陳述可知，其與被告二人間係朋友關係，且二人間有巨額金錢
    之借貸往來，且其先後二次向亞洲公司購買股票，被告是報其賺錢之門路，從股
    票中賺取的利益，算是被告補貼給其欠錢的利息，且第一次的七張股票被告均有
    交付予告訴人，又被告僅係口頭告知告訴人匯款之帳戶及股票之張數，告訴人在
    未經查證及簽立契約書之情形下即匯出七十三萬元購買股票，益見被告與告訴人
    二人間早存在有甚深之信賴基礎無誤。是以告訴人於答應匯款予丙○○購買股票
    之時，應非係因被告施用詐術而使其陷於錯誤始答應匯款七十三萬元無訛。參以
    被告當時若真有詐欺之意，又何須事後交付二張股票予告訴人，及本件被告於事
    後亦於告訴人面前當庭表示願與告訴人乙○○達成和解，只是伊之前遭他人倒債
    目前無法清償給告訴人等情，益徵被告於第二次向告訴人告知亞洲公司因增資欲
    出售公關股票，並請告訴人匯款予丙○○之初始，應無為自己不法所有之意圖甚
    明。綜上諸情，本件被告既無意圖為自己不法之所有，而施詐術使人交付財物之
    情形存在，核與刑法第三百三十九條第一項之詐欺取財罪之構成要件尚有未合，
    自不得僅憑告訴人所為之指訴即認被告涉犯詐欺取財之犯行，本件應純屬債務不
    履行之民事紛爭，本應循民事訴訟程序解決。此外，復查無其他積極證據足資證
    明被告有何詐欺取財之犯行，不能證明被告犯罪，揆諸首揭說明，自應諭知被告
    為無罪之判決，以免冤抑。
據上論斷，應依刑事訴訟法第三百零一條第一項，判決如主文。
本案經檢察官林文亮到庭執行職務。
中      華      民      國      九十一      年    八    月    二十八    日
                                  臺灣臺中地方法院刑事第六庭
                                      法  官  許  旭  聖
右正本證明與原本無異。
如不服本判決，應於判決送達後十日內向本院提出上訴狀（應附繕本），上訴於
臺灣高等法院臺中分院。
                                      書記官
中      華      民      國      九十一      年    八    月    二十八    日
